【裁判字號】    98,交聲,2456
【裁判日期】    990208
【裁判案由】    違反道路交通管理處罰條例聲明異議
【裁判全文】
臺灣臺北地方法院交通事件裁定        98年度交聲字第2456號
原處分機關  臺北市交通事件裁決所
異  議  人
即受處分人  甲○○
上列異議人即受處分人因違反道路交通管理處罰條例案件，對於
臺北市交通事件裁決所於民國98年7月22日所為之處分（原處分
案號：北市裁罰字第裁22-A00YHF554號）聲明異議，本院裁定如
下：
    主    文
異議駁回。
    理    由
一、按汽車行駛至交岔路口，其行進、轉彎應遵守燈光號誌；車
    輛面對圓形紅燈表示禁止通行，不得超越停止線或進入路口
    ，道路交通安全規則第102條第1項第1款前段、道路交通標
    誌標線號誌設置規則第206條第5款分別定有明文。次按汽車
    駕駛人，行經有燈光號誌管制之交岔路口闖紅燈者，處新臺
    幣（下同）1,800元以上5,400元以下罰鍰，此為道路交通管
    理處罰條例第53條第1項所明定；且汽車駕駛人違反道路交
    通管理處罰條例第53條規定者，除應依該條所規定之罰鍰處
    罰外，並予記違規點數3點，道路交通管理處罰條例第63條
    第1項第3款亦定有明文。再道路交通管理處罰條例所稱之汽
    車，包括機器腳踏車，亦為同條例第3條第8款所明定。另機
    器腳踏車駕駛人，行經有燈光號誌管制之交岔路口闖紅燈者
    ，經掣單舉發後，於舉發通知單上所載應到案期限內到案陳
    述不服舉發之意見，經主管機關調查後仍認定其有違規行為
    者，依違反道路交通管理事件統一裁罰基準及處理細則第41
    條第4項及違反道路交通管理事件統一裁罰基準表之規定，
    應對該行為人處以1,800元之罰鍰，並記違規點數3點。
二、本件異議人即受處分人甲○○（下稱受處分人），於民國
    （下同）98年6月28日12時42分許騎乘車牌號碼285-BDW號普
    通重型機車，沿臺北市○○路○段西往東方向行駛，行經設
    有行車管制燈光號誌之木柵路1段及試院路交岔路口時，於
    面對木柵路1段之燈光號誌紅燈亮起時，仍違規左轉試院路
    行駛，經臺北市政府警察局文山第一分局交通分隊警員乙○
    ○依法攔停，以受處分人違反道路交通管理處罰條例第53條
    第1項規定填製違反道路交通管理事件通知單舉發（原舉發
    單號：掌電字第A0 0YHF554號）。嗣受處分人於98年7月1日
    誤向臺北市監理處提出申訴書及相關資料陳明不服，該處於
    98年7月3日以北市監祕字第09861168600號移文單將上開受
    處分人提出之申訴書及相關資料移請原處分機關查處，而原
    處分機關經函請原舉發機關調查後，仍認受處分人有前開違
    規行為，乃於98年7月22日依前揭路交通管理處罰條例第53
    條第1項、第63條第1項第3款及違反道路交通管理事件統一
    裁罰基準表之規定，裁處受處分人罰鍰1,800元並記違規點
    數3點等情，有臺北市政府警察局掌電字第A00YHF554號舉發
    違反道路交通管理事件通知單、臺北市監理處98年7月3日北
    市監祕字第09861168600號移文單、臺北市交通事件裁決所
    98 年7月7日北市裁申字第09837954310號函、臺北市政府警
    察局文山第一分局98年7月13日北市警文一分交字第0983077
    2500號書函、臺北市交通事件裁決所98年7月22日北市裁罰
    字第裁22-A00YHF554號違反道路交通管理事件裁決書、送達
    證書（均影本）等在卷可考。
三、異議意旨略以：受處分人於98年6月28日12時42分許，騎乘
    車號285-BDW號普通重型機車臺北市○○路○段行駛，至該路
    與試院路之交岔路口而欲左轉試院路待轉時，木柵路1段之
    行車管制燈光號誌為綠燈，有家人及同事目擊，若蔡警員認
    定本人闖紅燈，應提出具體證明，如相片或與本人對話時之
    錄音；本人申訴對象為小隊長，臺北市政府警察局文山第一
    分局卻由警員游吳祥回覆，行事有欠公允。此外，臺北市○
    ○路○段及試院路之交岔路口非屬十字路口，何來待轉之說
    ，舉發之警員顯為績效考核之便而隨意開單，於法不符。為
    此聲明異議，請求撤銷原處分云云。
四、受處分人固不否認其於上揭時、地騎乘車牌號碼285-BDW號
    普通重型機車沿臺北市○○路○段由西往東方向行駛，於木
    柵路1段與試院路交岔路口處左轉試院路行駛等情，惟否認
    有違規闖紅燈左轉之行為，並以前揭情詞置辯。惟查：
  (一)本件受處分人闖紅燈違規左轉之事實，業據證人即警員乙○
    ○於本院審理時在受處分人面前具結證述：當時我騎機車由
    木柵路2段往1段方向行駛（東往西方向），行經木柵路1段
    與試院路交岔路口時，在該處停等紅燈，我看到受處分人在
    對向左轉進入試院路，我右轉進入試院路跟著受處分人，將
    受處分人攔下，因為道路交通管理處罰條例規定超過停止線
    就是闖紅燈，木柵路1段與試院路交岔路口雖然可以左轉，
    但是綠燈時，不好左轉，我是建議受處分人到更前面的路口
    左轉，我有告訴受處分人的行為是違規闖紅燈等語明確，衡
    情證人乙○○為臺北市政府警察局文山第一分局交通分隊之
    警員，僅係於依法執行巡邏勤務時，適時發現有駕車行經有
    燈光號誌管制之交岔路口闖紅燈之違規事實，立即舉發違規
    ，其與受處分人素不相識，復無怨隙，應無甘冒觸犯偽證之
    罪責，故意構詞誣陷異議人之必要，苟無其他積極證據可佐
    ，已難認其有何濫行舉發違規之情形，故其所為之前揭證言
    ，堪予採信。參以受處分人於申訴書記載「本人行經該路段
    時為綠燈，因假日有國家考場都有考試，往來車輛眾多，是
    因為等待對向車道通過後交通號誌才轉換」等語，及其於本
    院審理時陳稱：在紅燈亮起之前，我的車頭已經超過停止線
    ，及受處分人對於警員乙○○且結證述當時其係在受處分人
    對向車道停等紅燈而發現受處分人左轉試院路乙節並不爭執
    ，堪認於受處分人在木柵路1段準備左轉試院路時，其已超
    越停止線，因對向車道來車不斷而於該處停等，嗣於燈光號
    誌已轉換為紅燈後，來車停止進入路口後，其才起步左轉進
    入試院路。是受處分人既明知來車道來車未再進入該交岔路
    口係因紅燈已亮起，縱其於綠燈時已超越停止線，亦不得進
    入路口，應待下次綠燈亮起時再左轉行駛，堪認處分人確有
    闖紅燈左轉之違規事實。受處分人辯稱未闖紅燈云云，顯與
    事實不符，不足採信。
  (二)又警員舉發交通違規，係依道路交通管理處罰條例授權所為
    之職權行使，而汽機車駕駛人闖紅燈等違規行為之取締，揆
    其行為本質，多係發生於瞬間，通常多委由當場執行取締違
    規公務員之認識及判斷，且必須為立即之取締作為，此為達
    成維持交通秩序目的所必要。且依道路交通管理處罰條例之
    規定，此種立即性之舉發違規，多依警員之認知、判斷以足
    ，並無必須另有其他積極佐證：如其他目擊證人或必須拍攝
    照片等，始構成處分要件之規定。此係因執行職務之公務員
    ，通常多具有一定之考選資格與專業訓練，且其執法之對象
    係不特定之大眾，故其立場經立法機關推定，應具有客觀、
    中正與公平之特質，而無故意偏頗之虞。查本件受處分人駕
    駛車牌號碼285-DB號普通重型機車，行經臺北市○○路○段
    與試院路交岔路時闖紅燈左轉等情，業據證人即製單舉發之
    警員乙○○於本院證述如前，且依證人乙○○證述當日確實
    親眼看見與其對向行駛之受處分人闖越紅燈，並經其騎車自
    後緊追至試院路內攔停受處分人，以證人乙○○當時與受處
    分人對向，證人在受處分人對向車道停等紅燈，目擊受處分
    人闖紅燈左轉後，即自後追趕，證人乙○○目視發生錯誤之
    可能性甚低。暨卷內並無任何積極證據足以證明證人上開供
    述係屬虛偽，亦無有足以令人顯信其供述為不可採之品性證
    據或前科證據存在，是證人乙○○證述受處分人駕駛普通重
    型機機車闖紅燈違規左轉之情形應屬可信。至受處分人指摘
    臺北市政府文山第一分局98年7月13日北市警文一分交字第
    09830772500號函係由證人乙○○之組員游吳祥回覆，有欠
    公允，然本件既業經證人即舉發警員乙○○於本院審理時證
    述舉發過程詳確如上，且核與本件舉發經過相符，則縱該函
    文係由組員作成，亦難認有失公允之處。依上所述，受處分
    人前開所辯，不足採信，其異議為無理由，應予駁回。
五、綜上所述，受處分人確有於上揭時、地，駕駛機車未依交通
    號誌指示而闖紅燈左轉之違規事實，原處分機關依道路交通
    管理處罰條例第53條第1項、同條例第63條第1項第3款及違
    反道路交通管理事件統一裁罰基準表之規定，裁處受處分人
    罰鍰最低額1,800元並記違規點數3點，核無違誤。本件受處
    分人之異議為無理由，應予駁回。
六、據上論斷，應依道路交通案件處理辦法第19條，裁定如主文
中    華    民    國    99    年    2     月    8     日
                              交通法庭法  官  陳慧萍
以上正本證明與原本無異
如不服本裁定應於送達後5日內向本院提出抗告狀
                                      書記官  黃慧怡
中    華    民    國    99    年    2     月    8     日

司法院資訊處製作；財團法人民間司法改革基金會備份。
